最高法院刑事判決　　　　　　　　　　　　　　　　八十七年度台上字第三一一號
　　上　訴　人　乙○○
　　　　　　　　甲○○
右上訴人等因盜匪案件，不服台灣高等法院台中分院中華民國八十六年十月二十二日
第二審更審判決（八十六年度上更(一)字第二三八號，起訴案號：台灣台中地方法院檢
察署八十五年度偵字第三五四七、四二二三號），提起上訴，本院判決如左：
    主  文
原判決關於乙○○部分撤銷，發回台灣高等法院台中分院。
其他上訴駁回。
    理  由
一撤銷發回部分
本件原判決認定上訴人乙○○與甲○○（已經本院駁回上訴而確定）、李國楠及一綽
號「聰興」之不詳姓名成年男子四人，於民國八十四年十月九日晚間十時許，在台中
市品豆泡沫紅茶店內共同謀議組成強盜集團，共赴台中縣和平鄉結夥持械搶劫；議定
後，即由乙○○負責開車，由綽號「聰興」之男子指示行駛路線，並由乙○○提供其
於八十四年四月底在台中市○○路、向上路口，自年約二十八、九歲綽號「阿豐」之
不詳姓名男子借得而持有（乙○○無故持有手槍及子彈部分業經判決有罪確定）之美
國ＢＥＲＥＴＴＡ公司製九ｍｍ半自動手槍一支、子彈十五發其中之五發、李國楠提
供瓦斯槍一支、西瓜刀二把及頭套三個為工具。四人一行於八十四年十月十日凌晨三
時三十分許，抵達台中縣和平鄉○○村○○○○○段十四號之工寮處（福壽山農場）
，當時工寮內有黃燈展、黃川哲、黃玉綢、謝志宏、李王做、黃淑玲、杜黛薇、江榮
茂、林玉蘭、劉沈、顏寶蓮、吳陳體、侯素珠、李金葉、蔡建源、劉春蘭、謝雄、楊
廖壽、廖仁村、李純北等人在內，甲○○即持乙○○所有之前揭槍、彈進入，喝令全
體在場之人不得反抗，李國楠、乙○○二人則各手持西瓜刀一把，將在場之人全部以
透明膠帶為工具予以綑綁，使全體在場人均無法抗拒後，搜括前揭在場人所有如原判
決附表所示之財物，得手後，隨即駕車逃逸，贓物則朋分花用。嗣經警於八十五年二
月三日中午十二時三十分許，在台中市○○○○街九十四號五樓查獲乙○○，並扣得
其等搶劫所得被害人黃燈展所有之男用滿天星勞力士手錶一只。於同日下午五時五十
分許，復帶同乙○○至台中市○○區○○路二四二號起出搶劫所得之被害人黃川哲所
有之男用勞力士手錶一只（另查扣之一只男用勞力士手錶並非搶劫贓物）、男用白金
戒指一枚、被害人黃玉綢所有之女用戒指一枚、被害人黃燈展所有之鑽石戒指一枚。
又於當日晚間十一時許，起出作案用之具有殺傷力之美國ＢＥＲＥＴＴＡ公司製口徑
九ｍｍ半自動手槍壹支及子彈拾伍發（其中之五發供本件盜匪之用，經囑託鑑定已試
射二發）等情。因而撤銷第一審關於乙○○盜匪部分判決，改判依想像競合犯及牽連
犯關係，論處乙○○共同意圖為自己不法所有，以強暴致使不能抗拒，而取他人之物
罪刑，固非無見。
惟查：(一)證據之證明力如何，雖屬於事實審法院自由判斷職權，而其所為判斷，仍應
受經驗法則與論理法則之支配。又彈匣係手槍之配件，屬槍枝構造之一部分，與手槍
同屬違禁物，應一併沒收。本件警方查獲上開犯罪時，除有扣案上開美國ＢＥＲＥＴ
ＴＡ公司製口徑九ｍｍ半自動手槍一支外，另查獲彈匣一個，有搜索扣押證明筆錄可
稽（見八十五年度偵字第四二二三號卷第七十三頁），另內政部警政署刑事警察局鑑
驗通知書亦記載上開手槍送鑑時，係含彈匣一個（見八十五年度偵字第三五四七號卷
第一三六頁），且乙○○於原審供稱：「那支槍可裝十六發（子彈），但案發那天只
裝五發」（見原審八十六年度上更(一)字第二三八號卷第六十頁背面），足證案發當天
乙○○係將手槍連同裝有子彈之彈匣一起交予甲○○作案，原判決於理由內論述「並
無證據證明甲○○持槍強劫時攜有彈匣一個，亦即無證據證明該彈匣除係乙○○未經
許可無故持有手槍時同時持有該彈匣外，於上訴人等強盜時亦供犯罪所用，該彈匣自
難於本案盜匪罪下諭知沒收」，其認事採證顯有違經驗法則。本院前次發回意旨業予
指明，原審仍未詳細斟酌，不於本件盜匪罪下將扣案彈匣一個併予沒收，自有違誤。
(二)證據雖已調查而其內容尚未明瞭者，即與未經調查無異，如遽行判決，仍屬應於審
判期日調查之證據未予調查。卷查，證人蔡雨霖於原審證稱：「鑲紅寶石勞力士錶是
我店賣出，該錶是港帶、機身是真的，大約值新台幣（下同）二十萬元，紅寶石是假
的、鑽石是真的」（見原審八十五年度上訴字第一二六六號卷第一一九頁背面），而
被害人黃燈展述稱：「勞力士錶不是原裝的，錶面及錶殼圓框所鑲鑽都是我託朋友去
裝的」（見同上卷第八十二頁），是蔡雨霖與黃燈展所稱之滿天星勞力士手錶，尚非
不能分辨。且乙○○供稱：「扣案滿天星手錶型號為一八二三八號，是我的；與黃燈
展報案被搶勞力士手錶之型號為八二三九號，兩者並不相同」、「因李國楠欠我三十
四萬元，十一月中旬曾拿一只滿天星手錶給我，說先把手錶放我這裡，等他有錢還我
時，再把手錶還他，當時我說不用了，我本身也有一只手錶與你一樣，你拿回去好了
，可是他不好意思，一定要放在我這裡。我想既然他堅持就答應了。到了八十四年十
二月中旬他就把滿天星手錶拿回去，但錢還是沒還我」（見第一審卷第一一○、九十
八頁背面），苟乙○○所供屬實，則其所辯扣案之滿天星勞力士手錶係伊所有，並非
盜匪所得財物，似非無審酌之餘地。原審未予詳細調查，遽將扣案之滿天星勞力士手
錶發還被害人黃燈展，即有調查未盡及理由不備之違法。(三)稽之卷內資料，警方於八
十五年二月三日下午五時五十分在台中市○○區○○里○○路二四二號查獲有戒指二
只，有搜索扣押證明筆錄（收據）附卷可憑（附八十五年度偵字第四二二三號卷第七
十二頁），然原判決竟於事實欄內記載「警方於八十五年二月三日下午五時五十分許
，復帶同乙○○至台中市○○區○○路二四二號起出……男用白金戒指一枚……女用
戒指一枚、被害人黃燈展所有之鑽石戒指一枚」，而於理由四內則謂「警方復帶同乙
○○赴台中市○○路二四二號起出女用戒指一枚、鑽石戒指一枚，……男用白金戒指
一枚」，其事實記載與理由說明，顯與卷內資料不符，難謂適法。以上或為上訴意旨
所指摘，或為本院得依職權調查之事項，應認原判決此部分有發回更審之原因。又本
件行為後，槍砲彈藥刀械管制條例已修正變更處罰，案經發回，應併注意比較適用，
附此明。
二上訴駁回部分
查第三審上訴書狀，應述上訴之理由，其未述者，得於提起上訴後十日內補提理
由書於原審法院，已逾上述期間，而於第三審法院未判決前仍未提出上訴理由書狀者
，第三審法院應以判決駁回之，刑事訴訟法第三百八十二條第一項、第三百九十五條
後段規定甚明。本件上訴人甲○○因盜匪案件，不服原審判決於八十六年十一月十三
日提起上訴，並未述理由，迄今逾期已久，於本院未判決前仍未提出，依上開規定
其上訴自非合法，應予駁回。
據上論結，應依刑事訴訟法第三百九十五條後段、第三百九十七條、第四百零一條，
判決如主文。
中      華      民      國    八十七    年      一      月    二十二    日
                              最高法院刑事第五庭
                                  審判長法官  陳  錫  奎
                                        法官  洪  清  江
                                        法官  吳  昆  仁
                                        法官  李  伯  道
                                        法官  吳  火  川
      右正本證明與原本無異
                                              書  記  官
中      華      民      國    八十七    年      一      月    二十六    日
